【裁判字號】    95,交訴,176
【裁判日期】    951214
【裁判案由】    公共危險等
【裁判全文】
臺灣臺南地方法院刑事判決             95年度交訴字第176號
公  訴  人  臺灣臺南地方法院檢察署檢察官
被      告  丙○○
上列被告因頂替案件，經檢察官提起公訴（95年度偵字第10418
號），被告就犯罪事實為有罪之陳述，經本院裁定進行簡式審判
程序，本院判決如下：
    主  文
丙○○犯頂替罪，處有期徒刑陸月，如易科罰金，以銀元參佰元
即新臺幣玖佰元折算壹日。
    事  實
一、丙○○與甲○○同係計程車司機，甲○○於94年7月26日凌
    晨零時30分許，駕駛牌照號碼309-MX號營業用小客車，沿臺
    南市○○○路，由東往西方向行駛，行經該路與長榮路之交
    岔路口時，不慎與丁○○所騎乘之牌照號碼OSB-790號重型
    機車發生擦撞，致丁○○人車倒地，受有左手手肘撕裂傷等
    傷害（過失傷害部分未據告訴），詎甲○○於駕車肇事致人
    受傷後因害怕，竟未停留於現場為適當之處置，反而故意駕
    車逃逸，並將309-MX號營業用小客車停放於臺南市○○路○
    段111號地下室後，撥打電話給丙○○，要丙○○至該處與
    其見面，嗣丙○○至該地下室，甲○○便對丙○○陳述其車
    禍肇事情形，並要求丙○○如願意為其承擔相關罪責，便可
    抵銷先前所欠之債務新臺幣2萬8千元，丙○○明知自己並非
    實際駕車肇事之人，竟因為抵銷其積欠甲○○之債務而同意
    甲○○之請求，並於警方依路人所記下之車牌號碼循線查獲
    該車時，意圖藏匿犯人，向警方表示自己係駕車肇事之人，
    而頂替甲○○之犯罪。嗣經臺灣臺南地方法院檢察署檢察官
    於94年8月15日以94年度偵字第9532號聲請簡易判決處刑書
    向本院（昃股承辦）聲請對丙○○為刑法第185條之4之公共
    危險罪之簡易判決處刑（本院94年度交簡字第1718號案，後
    改分為94年度易字第881號案），經丙○○於本院（昃股）
    調查及審理中因後悔而供出實情，始明上開事實之真相。
二、案經臺灣臺南地方法院檢察署檢察官自動偵查起訴。
    理  由
一、本件係經被告丙○○於準備程序當庭表示認罪，而經本院裁
    定以簡式審判程序加以審理，則依據刑事訴訟法第273條之2
    、同法第159條第2項之規定，不適用傳聞法則有關限制證據
    能力之相關規定，合先敘明。
二、上開犯罪事實，業據被告丙○○於本院審理時坦承不諱，核
    與其於本院94年度交簡字第1718號案94年9月29日調查時
    所述及其於本院94年度易字第881號案94年11月18日審理時
    所述之情節相符；亦與甲○○於檢察官偵查中兩次具狀自
    白（見檢方95年度他字第1879號卷第14頁至第16頁及第31頁
    至33頁）及於本院審理時所供述之情節相符；亦與處理現
    場之警員蔡文龍於本院94年度交簡字第1718號案94年9月29
    日調查時所證述之情節相符；及與被害人丁○○於本院94
    年度交簡字第1718號案94年9月29日調查時所證證述及其於
    本院94年度易字第881號案94年11月18日審理時所證述之情
    節相符；復與救護車司機李明璋於院94年度易字第881號
    案94年11月18日審理時所述之情節相符。此外，並有道路交
    通事故現場圖、交通事故調查報告表（一）、（二）、甲○○租用309-MX號營業用小客車之契約書影本、丁○○受傷之
    診斷證明書影本各1份及警方蒐證之照片18張附卷可資佐證
    。事證明確，被告丙○○之犯行洵堪認定。
三、核被告丙○○所為，係犯刑法第164條第2項之頂替罪。審酌
    被告之品行（無犯罪前科）、生活狀況中下、智識教育程度
    為高職肄業、竟為抵銷其先前所欠甲○○之債務區區新臺幣
    2萬8千元而不惜頂替甲○○以替甲○○脫罪，讓檢察官誤認
    而對其為公共危險罪之起訴，並讓法院有誤判之危險，其對
    司法之正確、公平之起訴與審判之妨害非輕，以及其事後尚
    有悔意等一切情狀，爰量處如主文所示之刑，並諭知易科罰
    金之折算標準，以示懲儆。又按行為後法律有變更者，適用
    行為時之法律。但行為後之法律有利於行為人者，適用最有
    利於行為人之法律，刑法第2條第1項定有明文。刑法於94年
    2月2日修正公布，並於95年7月1日生效施行。本件犯罪在新
    法施行前，修正前之舊刑法第41條第1項前段原規定：「犯
    最重本刑為5年以下有期徒刑以下之刑之罪，而受6個月以下
    有期徒刑或拘役之宣告，因身體、教育、職業、家庭之關係
    或其他正當事由，執行顯有困難者，得以1 元以上3元以下
    折算1日，易科罰金」，上開易科罰金之折算標準，依修正
    前罰金罰鍰提高標準條例第2條前段之規定（因刑法有關易
    科罰金、易服勞役折算標準已提高，故該條例於95年5月17
    日以總統華總一義字第09500069791號令修正公布予以刪除
    第2條條文，並自95年7月1日施行），就其原定數額提高為1
    百倍折算1日，是依舊刑法第41條易科罰金之折算標準，原
    應以銀元3百元即新臺幣9百元折算1日；惟新刑法第41條第1
    項前段已修正為：「犯最重本刑為5年以下有期徒刑之罪，
    而受6個月以下有期徒刑或拘役之宣告者，得以新臺幣1千元
    、2千元或3千元折算1日，易科罰金」。比較修正前後之易
    科罰金折算標準，以95年7月1日修正公布施行前之規定較有
    利於被告，應適用修正前刑法第41條第1項前段規定，定其
    折算之標準，併此敘明。
據上論斷，應依刑事訴訟法第299條第1項前段，刑法第2條第1項
、第164條第2項、修正前刑法第41條第1項前段，罰金罰鍰提高
標準條例第1條前段，修正前罰金罰鍰提高標準條例第2條前段，
現行法規所定貨幣單位折算新臺幣條例第2條，判決如主文。
本案經檢察官乙○○到庭執行職務
中    華    民    國    95    年    12    月    14    日
                  交通法庭庭    法  官  林勝利
以上正本證明與原本無異。
如不服本判決，應於判決送達後10日內，向本院提出上訴狀。
                                書記官  陳金堂
中    華    民    國    95    年    12    月    14    日
附錄本案論罪科刑法條全文：
中華民國刑法第164條
藏匿犯人或依法逮捕拘禁之脫逃人或使之隱避者，處2年以下有
期徒刑、拘役或5百元以下罰金。
意圖犯前項之罪而頂替者，亦同。


司法院資訊處製作；財團法人民間司法改革基金會備份。
